臺灣桃園地方法院刑事判決
111年度金訴字第268號
                                    111年度金訴字第269號
                                    111年度金訴字第270號
公  訴  人  臺灣桃園地方檢察署檢察官 
被      告  簡志翰


            劉鴻政



指定辯護人  公設辯護人 彭詩雯                  
上列被告因詐欺等案件，經檢察官提起公訴（110年度偵字第187
42號、第20965號、第23307號、第23824號、第24431號、第2691
0號、第29848號、第34788號、第36613號、第38607號、第43069
號）及追加起訴（111年度偵字第656號、111年度偵字第5461號
）暨移送併辦（111年度偵字第5461號），本院判決如下：
    主  文
丙○○犯如附表四編號1至13、17至19所示之罪，各處如附表四編
號1至13、17至19「宣告刑及沒收」欄所示之刑及沒收。應執行
有期徒刑伍年陸月。未扣案之犯罪所得新臺幣壹萬元沒收，於全
部或一部不能沒收或不宜執行沒收時，追徵其價額。
簡志翰犯如附表四編號10至16所示之罪，各處如附表四編號10至
16「宣告刑及沒收」欄所示之刑及沒收。應執行有期徒刑貳年參
月。
    事  實
一、簡志翰於民國110年3月間，基於參與犯罪組織之犯意，透過
    真實姓名年籍不詳、自稱「盧冠匡」之成年男子（下稱「盧
    冠匡」）之招攬，藉由通訊軟體Wechat（下稱Wechat），加
    入真實姓名年籍不詳、Wechat暱稱分別為「赤犬」、「一笑
    」、「豹五郎」等成年男子（下分別稱「赤犬」、「一笑」
    、「豹五郎」）與其他真實姓名年籍不詳之人所組成之三人
    以上，以施用詐術為手段，具有持續性、牟利性之有結構性
    詐欺集團犯罪組織（無證據證明有未滿18歲之人犯案，下稱
    本案詐欺集團），該詐欺犯罪組織之分工方式為：「盧冠匡
    」、「赤犬」、「一笑」、「豹五郎」分別負責擔任「控臺
    」工作，工作內容為指揮、招募、聯絡車手頭、車手及收取
    贓款之「掌機」職務，丙○○（丙○○所涉違反組織犯罪條例部
    分，由本院另案審理中）負責收取其他車手所提領之詐欺贓
    款等「收水」、「回水」之工作；簡志翰、甲○○（甲○○所涉
    部分，由本院另為判決）則均負責擔任「車手」，各持其所
    有之如附表二所示帳戶之提款卡、密碼提領詐欺款項工作，
    甲○○部分之利潤分成為2％之詐欺贓款。
二、簡志翰、甲○○與丙○○及「盧冠匡」、「赤犬」、「一笑」及
    本案詐欺集團其他成員等人意圖為自己不法之所有，基於三
    人以上共同詐欺取財及掩飾或隱匿特定犯罪所得之去向、所
    在之洗錢犯意聯絡，先由簡志翰提供其所申設之兆豐國際商
    業銀行帳號00000000000號帳戶、玉山銀行帳號00000000000
    00號帳戶予「盧冠匡」作為被害人匯入款項之用，甲○○則提
    供其所申設之中華郵政帳號00000000000000號帳戶、臺灣中
    小企業銀行帳號00000000000號帳戶、上海商業儲蓄銀行帳
    號00000000000000號帳戶、中國信託商業銀行帳號00000000
    0000號帳戶予「盧冠匡」作為被害人匯入款項 之用，再由
    「盧冠匡」分別將簡志翰、甲○○各所使用之Wechat帳號加入
    Wechat聊天群組「T4政」、「日進斗金」，再由本案詐欺集
    團機房成員，於附表一編號1至19「詐欺方式」欄所示之時
    間，以附表一編號1至19所示之詐欺方式，對附表一編號1至
    19所示之各該告訴人施用詐術，使附表一編號1至19所示之
    告訴人陷於錯誤，而分別於附表一編號1至19「匯款時間、
    方式」欄所示時間、方式，將款項匯入如附表一編號1至19
    「匯入帳戶」欄所示帳戶。嗣再由「盧冠匡」、「一笑」、
    「豹五郎」分別指示簡志翰以附表一編號10至13「後續領款
    、交款情形」欄之方式，提領詐欺贓款或將部分款項轉出，
    另由「盧冠匡」、「赤犬」分別指示甲○○以附表一編號1至9
    、編號17至19「後續領款、交款情形」欄之方式，提領詐欺
    贓款，嗣簡志翰、甲○○並依指示分別依附表一編號10至13「
    後續領款、交款情形」欄所示之方式、附表一編號1至9、編
    號17至19「後續領款、交款情形」欄所示之方式，分別將所
    領取之詐欺贓款上繳與丙○○。再由丙○○依「赤犬」、「黃金
    寶寶」之指示，將所收得之款項層轉與真實姓名年籍不詳之
    本案詐欺集團成年成員，製造金流之斷點，而掩飾或隱匿上
    開犯罪所得之去向、所在（另因簡志翰未及提領附表一編號
    14至16「匯款金額」欄所示之匯入款項，而尚未能製造金流
    斷點）。
三、案經附表一編號1至19所示之各該告訴人分別訴由桃園市政
    府警察局刑事警察大隊、桃園市政府警察局桃園分局、桃園
    市政府警察局楊梅分局、臺北市政府警察局中正第一分局、
    臺北市政府警察局信義分局移送臺灣桃園地方檢察署檢察官
    偵查起訴、追加起訴及移送併辦。
    理  由
壹、程序部分：
一、組織犯罪防制條例第12條第1項中段規定：「訊問證人之筆
    錄，以在檢察官或法官面前作成，並經踐行刑事訴訟法所定
    訊問證人之程序者為限，始得採為證據」係以立法排除被告
    以外之人於警詢或檢察事務官調查中所為之陳述，得適用刑
    事訴訟法第159條之2、第159條之3及第159條之5之規定，是
    證人於警詢時之陳述，於違反組織犯罪防制條例案件，即絕
    對不具有證據能力，自不得採為判決基礎。上開規定係排除
    一般證人於警詢陳述之證據能力之特別規定，然被告於警詢
    之陳述，對被告本身而言，則不在排除之列（最高法院102
    年度台上字第2653號判決意旨參照）。經查：證人即如附表
    一所示各該之告訴人、證人即被告丙○○對被告簡志翰而言，
    其等於警詢中之證述或供述，依前揭規定及說明，於涉及違
    反組織犯罪防制條例之罪名，絕對不具證據能力，不得採為
    判決基礎（然就加重詐欺取財等罪，則不受此限制）。又被
    告簡志翰於警詢時以被告身分所為之陳述，分別對於被告簡
    志翰自己而言，則屬被告之供述，為法定證據方法之一，自
    不在組織犯罪防制條例第12條第1項規定之排除之列，除有
    不得作為證據之例外，自可在有補強證據之情況下，作為證
    明被告自己犯罪之證據。
二、所涉其餘之罪部分：
　㈠檢察官、被告丙○○、簡志翰（下合稱被告丙○○等2人）及被告
    丙○○之辯護人於本院審理中，對於其餘被告以外之人於審判
    外之陳述，均不爭執其證據能力，且迄於本院言詞辯論終結
    前均未聲明異議，本院審酌該等證據作成時情況，並無違法
    取證瑕疵，認以之作為證據為適當，依刑事訴訟法第159條
    之5之規定，亦有證據能力。　　
　㈡本件認定事實所引用之本件卷內之非供述證據，檢察官、被
    告丙○○等2人及被告丙○○之辯護人均未主張排除前開證據之
    證據能力，本院審酌前開非供述證據並無證據證明係公務員
    違背法定程序所取得，亦無刑事訴訟法第159條之4之顯有不
    可信之情況與不得作為證據之情形，是本件認定事實所引用
    之本件卷內之非供述證據，均認為有證據能力。
貳、認定犯罪事實所憑之證據及理由：
一、訊據被告丙○○矢口否認有何三人以上共同詐欺取財、洗錢等
    犯行，被告簡志翰亦矢口否認有何三人以上共同詐欺取財、
    洗錢及參與犯罪組織等犯行。被告簡志翰辯稱：我不知道我
    領的錢是詐欺贓款，我以為我領的錢是博弈的錢云云。被告
    丙○○辯稱：我不知道我所收及上繳的錢是詐欺的錢，我以為
    那是賭博的錢，我只是單純賺計程車車資云云。被告丙○○之
    辯護人則以：被告丙○○僅係為賺錢，且與「盧冠匡」為多年
    好友，而誤信「盧冠匡」之說詞等語為被告丙○○置辯。經查
    ：
　㈠附表一所示各該告訴人等19人，於附表一「詐騙方式及經過
    」欄所示詐欺時間，遭以如附表一「詐騙方式及經過」欄所
    示方式詐欺，將如附表一「匯款金額」欄所示金額匯至如附
    表一「匯入帳戶」欄所示之金融帳戶；被告簡志翰確有依「
    盧冠匡」之招攬，提供其所申設之兆豐國際商業銀行帳號00
    000000000號帳戶（下稱兆豐銀行帳戶）、玉山銀行帳號000
    0000000000號帳戶（下稱玉山銀行帳戶）予「盧冠匡」使用
    ，並由「盧冠匡」將被告簡志翰加入Wechat聊天群組「T4政
    」，被告簡志翰並依「盧冠匡」及上開群組內「豹五郎」、
    「一笑」之指示，分別於附表一編號10至13「後續領款、交
    款情形」所示提領時間、地點，提領或轉出如附表一編號10
    至13所示金額之詐欺贓款，並將所提領之贓款，依「盧冠匡
    」指示，交付與前來向被告簡志翰收取款項之被告丙○○之事
    實，及被告丙○○確有如事實欄所載收取被告簡志翰、同案被
    告甲○○所提領之詐欺贓款，並依「盧冠匡」與「黃金寶寶」
    之指示將所收取之詐欺贓款均上繳與真實姓名年籍不詳之人
    之事實，均經被告簡志翰、丙○○於警詢、偵查、及本院審理
    中均供承在卷（110年度偵字第18742號卷第9至17頁；110年
    度偵字第20965號卷第7至12頁；110年度偵字第26910號卷第
    13至17頁；110年度偵字第36613號卷第9至13頁；110年度偵
    字第29848號卷第13至15頁；110年度偵字第18742號卷第85
    至88頁；111審訴56號卷第159至161頁；111年度金訴字第26
    8號卷一第352至362頁；111年度偵字第5461號卷第53至62頁
    ；110年度偵字第43069號卷第16至18頁、111年度偵字第546
    1號卷第64至66頁；111年度金訴字第268號卷一第300至306
    頁），核與證人即如附表一編號1至19所示之告訴人於警詢
    時證述、證人即同案被告甲○○於本院審理中之證述，情節大
    致相符，並有如附表一編號1至19「證據卷頁」欄所示之非
    供述證據在卷可證（證據卷頁均詳如附表一編號1至19「證
    據卷頁」欄所示），被告簡志翰、丙○○此部分之供述核與事
    實相符，可以認定。　　
　㈡我國金融機構眾多，各金融機構除廣設分行外，復在便利商
    店、商場、公私立機關設置自動櫃員機，一般人均可自行向
    金融機構申設帳戶使用，提領款項亦極為便利，倘若款項來
    源正當，根本無必要將款項匯入他人帳戶後，再委請第三人
    人代為提領後轉交予己。是若遇刻意將款項匯入他人帳戶，
    再委由他第三人代為提領款項之情形，就該帳戶內款項係詐
    欺犯罪所得等不法來源，應有合理之預見。況詐欺集團利用
    車手提領人頭金融機構帳戶款項，業經報章媒體多所披露，
    並屢經政府及新聞為反詐騙之宣導，一般具有通常智識之人
    ，應均可知支付薪資或對價委由他人以臨櫃或至自動付款設
    備方式提領金融機構帳戶款項者，多係藉此取得不法犯罪所
    得。
　㈢查本案被告簡志翰於本院審理中自陳：我與「盧冠匡」為高
    中同學，但我跟「盧冠匡」只是一般朋友，並無何特殊信賴
    關係，在我提供我所有之兆豐銀行、玉山銀行帳戶（下稱上
    揭帳戶）予「盧冠匡」使用前，我與「盧冠匡」自高中畢業
    後即未曾見過面，對於「盧冠匡」現今所從事之行業為何亦
    不清楚，且一開始「盧冠匡」要求我交付我所有之金融帳戶
    時，我知道隨意將本人所持用之帳戶提供予他人使用可能會
    觸及財產不法犯罪，我也知道任何人都可以至銀行申設帳戶
    而無向他人商借帳戶使用之必要，我當時也有懷疑「盧冠匡
    」向我借用帳戶是要做為詐騙使用，所以一開始「盧冠匡」
    要向我借帳戶使用時我拒絕過「盧冠匡」很多次，但在我拒
    絕「盧冠匡」提供帳戶之後，因為我積欠「盧冠匡」 債務
    新臺幣（下同）6萬元，「盧冠匡」就找人來跟我說，如果
    我現在不立刻還錢，他就要跟我家人說我欠「盧冠匡」6萬
    元，後來我聯絡「盧冠匡」，「盧冠匡」跟我說如果今天不
    還錢的話就要我把我的兆豐銀行、玉山銀行帳戶借給「盧冠
    匡」使用，因此我才把我所申設之上揭帳戶提供給「盧冠匡
    」使用，我另外有申設台北富邦銀行的帳戶，這個帳戶是我
    的薪轉帳戶，我當然不可能提供給「盧冠匡」使用，我之所
    以提供上揭帳戶給「盧冠匡」是因為這兩個帳戶我都沒有在
    使用了等語明確（本院金訴字第268號卷一第338至354頁、
    第359頁、第362頁；本院金訴字第268號卷二第400至402頁
    ），可知被告簡志翰對於「盧冠匡」可能將其所提供之帳戶
    作為詐欺使用等節，在其提供所申設之上揭帳戶予「盧冠匡
    」使用前已有所預見，且亦明知提供其所申設之帳戶給予「
    盧冠匡」使用，將可能涉及不法而使其該帳戶遭列為警示帳
    戶而致其自身無法使用或提領薪水，始僅願提供其現已無使
    用之兆豐銀行、玉山銀行帳戶予「盧冠匡」，而不願提供其
    作為薪轉帳戶使用之台北富邦銀行帳戶予「盧冠匡」使用。
    又被告簡志翰於本案發生時已有34歲，自陳為專科之智識程
    度，職業工（110年度偵字第18742號卷第9頁），係具相當
    智識程度及社會經驗之人，當知悉隨意提供他人帳戶予他人
    使用匯入來源不明之款項、再依不詳之人指示將不明金流款
    項提領轉交與他人或轉出至不詳金融帳戶之行為均係屬違法
    行為，所提領之款項亦為不法所得，否則「盧冠匡」何需以
    暫不向其追討6萬元債務為代價，而要求被告簡志翰提供上
    揭帳戶予「盧冠匡」使用，並將被告簡志翰加入Wechat「T4
    政」群組，被告簡志翰復依該群組內「豹五郎」、「一笑」
    之指示，於其所提供之帳入內提領或轉出款項，提領款項後
    再依「盧冠匡」之指示，將所提領之款項交付與被告丙○○，
    以此種迂迴、隱晦之方式交付提領之款項。再者，依被告簡
    志翰上開辯稱，可知被告簡志翰係因「盧冠匡」要求其立即
    償還債務6萬元且無法償還，始將上揭帳戶提供予「盧冠匡
    」使用，亦即若被告簡志翰將上揭帳戶提供予「盧冠匡」使
    用，其即可獲得暫時毋庸立即償還6萬元債務之好處，則「
    盧冠匡」之要求已明顯不合常情，惟被告簡志翰縱然知悉隨
    意將帳戶交予他人使用可能涉及財產犯罪，仍為避免面臨須
    立即償還「盧冠匡」6萬元債務而提供上揭帳戶予「盧冠匡
    」使用，並配合本案詐欺集團成員之指示，於Wechat「T4政
    」聊天群組中，確認各該告訴人所匯入被告簡志翰所提供之
    上揭帳戶內之款項金額，而於該群組中上報予其他詐欺集團
    成年成員確認後，再依本案詐欺集團成年成員之指示，將各
    該告訴人所匯入被告簡志翰上揭帳戶內之款項提出或轉出，
    此均有被告簡志翰所提供手機內「T4政」Wechat群組對話紀
    錄翻拍照片在卷可按（110年度偵字第18742號卷第98、第10
    7至144頁），益顯被告簡志翰對於其所領取者係不法詐欺所
    得，了然於心，卻為避免遭「盧冠匡」追討立即償還6萬元
    債務，始接受「盧冠匡」邀約而為本案之犯行。
　㈣又參之被告丙○○前於99年間，曾將金融機構帳戶資料交付詐
    欺集團人員，遭供作人頭帳戶使用，而犯幫助詐欺罪，經本
    院以99年度壢簡字第648號刑事簡易判決判處有期徒刑4月確
    定等情，有臺灣高等法院被告前案紀錄表足憑，足認被告丙
    ○○對於詐欺集團利用人頭帳戶作為詐欺取財之工具，再將車
    手所提領之詐欺贓款上繳與詐欺集團上手等層轉金流之犯罪
    手法，較一般人有更充分之認識，再查，被告丙○○亦於警詢
    、偵訊中自陳：「盧冠匡」在110年1月底時用Wechat打電話
    給我，請我提供金融帳戶給他使用，但因為我以前就曾經因
    為提供金融帳戶遭判刑，所以我就拒絕他了，「盧冠匡」又
    問我周遭有沒有缺錢的人，我就跟「盧冠匡」說還有簡志翰
    跟甲○○，本案我也有向甲○○、簡志翰收錢，我大概知道簡志
    翰提領的錢是非法贓款等語明確（110年度偵字第43069號卷
    第15至17頁；111年度偵字第5461號卷第53至57頁），基上
    ，足見被告丙○○早已知悉其所收取並上繳與本案詐欺集團不
    詳成年成員之款項均為不法詐欺所得，而仍為本案犯行無訛
    。
　㈤至被告丙○○、簡志翰雖均辯稱「盧冠匡」跟我說都是博奕的
    錢云云。惟：
　⒈被告丙○○、簡志翰，均時而辯稱本案所領取、上繳之款項為
    博弈資金云云（111年度偵字第5461號卷第55頁；本院金訴
    字第268號卷二第438頁）、時而辯稱為地下買賣股票云云（
    110年度偵字第20965號卷第9頁；111年度偵字第5461號卷第
    56頁）、被告簡志翰又或辯稱為買賣虛擬貨幣云云（110年
    度偵字第18742號卷第11頁），然博弈、地下買賣股票、交
    易虛擬貨幣均為迥然不同之行為，所涉法律規範與進行交易
    模式亦均不同，是被告丙○○、簡志翰自偵查至本院審理中不
    斷翻異其詞，則其等上開所辯，是否可採，均已顯然有疑。
　⒉又被告簡志翰雖辯稱其自其所有之上揭帳戶提領之款項均係
    賭客在手機應用程式（App）上賭輸之款項，始將款項提領
    出來轉交與被告丙○○云云（110年度偵字第18742號卷第88頁
    ；本院金訴字第268號卷一第354頁），惟設若被告簡志翰上
    開所辯為真，即該對賭過程均係在該手機應用程式上進行，
    則賭客若確有輸贏之情形，則所有金錢給付流程均應在該手
    機應用程式內即可完成，而無由再讓賭客迂迴將其所下注之
    賭金先行匯入被告簡志翰所有之上揭帳戶內，再由被告簡志
    翰依指示於Wechat「T4政」群組中一一向本案詐欺集團成年
    成員回報各筆金額確認均入帳後，再由被告簡志翰依指示將
    賭客下注之賭金依指示以自動櫃員機提領後，再將所提領之
    款項轉交與被告丙○○等動用眾多人力之理。況衡之常情，因
    參與對賭雙方公然賭博之行為均違反法律規定及善良風俗，
    即令有藉由彼此帳戶從事賭資或彩金之流動轉移，然因匯款
    之一方均有自己從事刑事不法之認知，當不致輕易報警追查
    匯款去向而使自己犯行暴露，並無使用多數帳戶，迂迴以卡
    片分次小額提領之必要。反之，詐欺集團為取得詐欺贓款，
    利用大量人頭帳戶，由車手密集、小額提領之手法，則行之
    有年。本案參諸被告簡志翰提領款項、交付款項時間接近，
    若真係所謂博奕款項，實難想像有於群組中即時上報確認款
    項入帳、再行領款、取款之急迫性，被告簡志翰卻仍聽從「
    盧冠匡」及Wechat「T4政」群組中其他成員「一笑」、「豹
    五郎」之指示，持其所有之上揭帳戶提款卡，於短時間內，
    頻繁提款，並於提領完畢後當日下午3時30分許即依「盧冠
    匡」之指示，將所領取之款項轉交與被告丙○○，且被告簡志
    翰所為，亦顯與詐騙集團為免被害人因發覺有異而報警處理
    ，致無法領取詐欺所得，或於提款後為避免追緝，乃須即時
    、迅速地領取、轉交犯罪所得之犯罪模式相同，是被告簡志
    翰辯稱：以為所領取款項為博弈款項云云，並無可採。況被
    告簡志翰雖辯稱其之所以將部分款項轉出，是因為如果賭客
    有贏錢，「一笑」就會叫我把錢轉給賭客云云，惟查該「T4
    政」群組中對話紀錄可知，「一笑」僅係提供轉出帳戶之帳
    戶名稱及帳號，要被告簡志翰「幫忙轉一下」，全未提及「
    賭客贏錢」等情，有被告簡志翰手機內Wechat「T4政」群組
    中對話紀錄翻拍照片在卷可佐（110年度偵字第18742號卷第
    129至130頁），是被告簡志翰上開所辯，已顯與卷附客觀證
    據相左而難認可採。
　⒊另被告丙○○部分：
　⑴被告丙○○於警詢中辯稱：110年1月底「盧冠匡」就有想找我
    提供帳戶給他使用，但因為我之前曾因提供帳戶遭法院判刑
    ，所以我就拒絕「盧冠匡」，後來因為「盧冠匡」跟我說叫
    我像計程車一樣收取包裹，把錢交付到指定地點，我賺取車
    資，從事上述詐欺集團工作已經有2個月左右，一開始是「
    盧冠匡」招募，我才會加入云云（110年度偵字第43069號卷
    第16至17頁；111年度偵字第5461號卷第53至56頁），惟被
    告丙○○又於本院準備程序中改口辯稱：我本來沒有要幫「盧
    冠匡」，是因為有一天晚上甲○○請我幫他送錢，本來甲○○並
    不需要把他所提領的詐欺贓款交給我，但因為甲○○有一天晚
    上無法自己送錢，所以之後才會由我向甲○○、簡志翰收繳其
    等所領取之贓款後，再上繳給本案詐欺集團上手云云（本院
    金訴字第268號卷一第305至306頁），是被告丙○○就其參與
    本案犯行之原因，究係因「盧冠匡」之招募，或係因被告甲
    ○○之委託始開始加入本案詐欺集團？被告丙○○前後供述已互
    有矛盾，是否可信，已值存疑。
　⑵至被告丙○○雖辯稱其以為所收取各該車手所交付之款項僅係
    博弈款項云云應不足為採，同上開貳、一、㈤⒉部分所述，即
    博奕之金額理應直接由賭客逕行匯款予對賭之他方，而毋庸
    勞師動眾以如此迂迴方式進行之理外，更無應允經手款項之
    人從中抽成之必要，然被告丙○○於本院審理中自陳：在我把
    款項上繳給「盧冠匡」或「赤犬」所指定之詐欺集團上手前
    ，我會先從我要上繳的金額中抽取我的報酬，在被告簡志翰
    上繳金額給我那次，被告簡志翰要求我先給他幾千元，我有
    用Wechat打電話問「盧冠匡」，「盧冠匡」有答應，我就拿
    5,000元給簡志翰，另外甲○○每次把提領的贓款交給我時，
    我也會從甲○○提領的總金額內拿2%給甲○○作為他的報酬等語
    明確（本院金訴字第268號卷一第302頁），可知經手本案詐
    欺贓款之人均可自其中獲取報酬，此均與上述之博弈對賭輸
    贏金流之交付常情炯不相侔，是被告丙○○上開所辯，顯不足
    採。
　⑶又證人即同案被告甲○○歷次偵查、本院訊問與準備程序中均
    供稱、本院審理程序中具結證述：其自110年1月底開始到11
    0年2月間，每天都會提領詐欺贓款，每天提領完之金額均會
    在當日交付與丙○○，從來沒有交給其他人過，丙○○跟我大多
    是私下用個人的LINE或Wechat聯絡，聯絡內容為丙○○會指示
    我把「赤犬」所指定要領取的金額都領出來後，要到哪個地
    點把錢交付給他，我剛加入本案詐欺集團時「赤犬」、「盧
    冠匡」就有要我把錢領出來以後，跟丙○○聯絡，並約定交付
    金錢的時間地點，把所領取的贓款轉交與丙○○，丙○○會確認
    金額是否正確，並會順便算當天我可得之報酬等語明確（11
    1年度偵字第5461號卷第13頁、第22至24頁；110年度偵字第
    23307號卷二第178至180頁、第182頁；本院金訴字第268號
    卷一第213頁、第220頁、第402頁；本院金訴字第268號卷二
    第381至383頁），且被告丙○○於本院準備程序中亦自陳：被
    告甲○○、簡志翰所領取之金額均係交付與被告丙○○，再由被
    告丙○○依指示上繳與本案詐欺集團成員一節均為事實等語在
    卷（本院金訴字第268號卷一第307頁），應足補強證人即同
    案被告甲○○前開不利於被告丙○○之證述，而認被告甲○○前開
    證述應為可信。是被告丙○○上開辯稱：本來甲○○並不需要把
    其所提領詐欺贓款交給我，惟因為甲○○有一天晚上無法自己
    送錢，所以之後才會由我向甲○○、簡志翰收繳其等所領取之
    贓款云云，要難憑採。
　⑷且被告丙○○於警詢中自陳：其上繳贓款時，有時會請車行代
    駕自家車輛，有時會直接坐計程車前往等語明確（111年度
    偵字第5461號卷第53頁），核與證人即同案被告甲○○於本院
    審理中具結證稱：有時候丙○○會問我累不累，因為他要去新
    北市把贓款上繳給上手，就會叫我載他過去，並會給我跑車
    的車資等語（本院金訴字第268號卷二第383頁），情節大致
    相符，又被告甲○○於警詢中亦供稱：我曾多次依丙○○之要求
    ，開車搭載丙○○至其上繳詐欺贓款之處所，約有4至5次上繳
    贓款之地點均係新北市○○區○○路0段00巷0○0號1樓，須將詐
    欺贓款交付與一真實姓名年籍不詳之女子，並以點鈔機確認
    金額無誤後，我才會載送被告丙○○離開，丙○○有跟我說他去
    上繳詐欺贓款時另外亦有一個男生在場，因為我以前從事白
    牌計程車工作，丙○○知道我經濟狀況不佳，且丙○○無法在夜
    間開車，所以丙○○才會請我開車載他去上繳贓款並讓我賺車
    資等語明確（111年度偵字第5461號卷第13至16頁），核與
    被告丙○○於警詢中自陳：我收取贓款後大多會拿到新北市三
    重區忠孝路3段40巷6之6後1樓，總計交付約300至400萬元，
    至上址交付贓款之次數約7至8次，我會將款項拿進上址，由
    某不詳男子將詐欺贓款拿入上址房屋內用點鈔機清點金額無
    誤後，我就會離開等語大致相符（111年度偵字第5461號卷
    第61頁），足認被告甲○○上開所言其曾多次載送被告丙○○前
    往該址上繳贓款，同時賺取車資一節，應非子虛，而為可信
    。基上可知，被告丙○○前往上繳詐欺贓款之交通方式包括：
    請其他司機代駕自家車輛、叫計程車或係請被告甲○○載送，
    均非由被告丙○○自行駕車前往上繳贓款之址，是被告丙○○辯
    稱：其僅係自己跑車送錢，從中賺取計程車車資云云，與上
    開其警詢中自陳供述、證人即同案被告甲○○於本院審理之證
    述、同案被告甲○○上開供述均不符，顯係臨訟編織之詞，自
    非可採。
　⑸遑論證人即同案被告簡志翰於本院審理中以證人身分具結證
    稱：在我的兆豐銀行帳戶被凍結時，我有打電話給丙○○，丙
    ○○叫我不要把他供出來等語明確（本院金訴字第268號卷二
    第397頁），並為被告丙○○所不否認（本院金訴字第268號卷
    一第306頁），然查，金融帳戶遭「凍結」原因眾多，除可
    能因經通報涉嫌不法行為外，亦可能因遭人冒用或頻繁異常
    交易等諸多原因而遭暫停帳戶交易功能，尚非必然涉及不法
    犯行，惟被告丙○○卻在知悉被告簡志翰之銀行帳戶遭凍結後
    ，立即要求被告簡志翰嗣後不要將其供出，顯見被告丙○○對
    於渠等所為乃詐欺不法犯行一節，知之甚明，始會於在被告
    簡志翰僅告知其「帳戶遭凍結」時，即要求被告簡志翰不要
    將其供出。基上，被告丙○○上開所辯，均非可採，應予駁回
    。
　㈥被告簡志翰雖否認其有參與犯罪組織之犯行云云，然以：
　⒈近年來詐欺取財犯罪類型層出不窮，詐欺集團為逃避查緝，
    往往發展成由集團首腦在遠端、甚至遠在國外進行操控，由
    集團成員分層、分工，相互彼此利用，藉以遂行詐欺取財之
    犯罪模式。依本案如附表一編號1至19所示告訴人所述受騙
    情節，其等多係遭人以通訊軟體進行施詐，因之陷於錯誤將
    款項匯至如附表一編號1至19所示「匯入帳戶」欄之帳戶後
    ，而後由「赤犬」或「盧冠匡」指揮同案被告甲○○、由「一
    笑」或「豹五郎」指揮被告簡志翰，分別持如附表二所示帳
    戶之提款卡在金融機構設置之自動櫃員機提領詐欺所得款項
    後轉交與被告丙○○，乃屬常見之詐欺集團犯罪手法。且由附
    表一編號1至19所示之各該告訴人均係遭佯稱可藉由投資或
    投資虛擬貨幣獲取利益等相類似之詐術，衡之一般經驗法則
    ，「赤犬」、「盧冠匡」、「一笑」或「豹五郎」豈可能一
    人在短時間同時擔任以電話向被害人詐欺之機房人員，同時
    分身確認被害人所遭詐騙之金額並指揮被告簡志翰、甲○○查
    收確認、並指示渠等提款後將贓款上繳與被告丙○○，再由被
    告丙○○向「黃金寶寶」聯繫應將本案贓款交付與何人，是本
    案參與詐欺之成員，除被告丙○○、甲○○、簡志翰外，至少尚
    包含「赤犬」、「盧冠匡」、「一笑」、「豹五郎」或「黃
    金寶寶」及向被害人詐騙之電話機房成員，堪可認定。
　⒉從而，本案詐欺集團需事先由機房人員詐騙附表一編號10至1
    6所示告訴人匯款至如附表一編號10至16所示「匯入帳戶」
    欄之帳戶後，並由「一笑」或「豹五郎」在Wechat「T4政」
    群組中指揮被告簡志翰，持如其所申設之上揭兆豐國際商業
    銀行帳戶、玉山銀行帳戶之提款卡在金融機構設置之自動櫃
    員機，依指示轉出或提領詐欺所得款項後轉交與被告丙○○（
    附表一編號14至16所示告訴人所遭詐騙之款項被告簡志翰未
    及提領），堪認本案詐欺集團顯非隨意組成之團體，而係透
    過縝密之計畫與分工，成員彼此相互配合，由至少3人以上
    之多數人所組成，持續以實施詐欺為手段而牟利之具有完善
    結構之組織，核屬3人以上，以實施詐術為手段，所組成具
    牟利性及持續性之有結構性犯罪組織，合於組織犯罪防制條
    例第2條第1項所稱之犯罪組織，至為明確。　
　㈦另被告簡志翰、丙○○雖否認其等有洗錢之犯行云云，然詐欺
    集團成員常係先收集帳戶，並利用帳戶金融卡提款無須辨認
    身分之便，作為不法犯罪所得之金流斷點，以隱匿詐欺被害
    人之犯罪所得之去向，此等犯罪模式迭經媒體廣為披載、報
    導，誠為具有一般社會生活知識之人所能知悉之事。被告簡
    志翰、丙○○均係具有相當智識程度及社會經驗、歷練之人，
    其對事物之理解、判斷要無異於常人之處，就上情實難諉為
    不知。被告簡志翰、丙○○主觀上既知悉「盧冠匡」等人係從
    事非法活動，始會刻意另委請被告簡志翰代為提領詐欺款項
    ，並請被告丙○○代為收取贓款並上繳與本案詐欺集團不詳上
    游成員，無非係藉此手法製造犯罪查緝上之斷點，猶仍為之
    ，主觀上確實有掩飾或隱匿詐欺犯罪所得去向之犯罪故意。
    參以被告簡志翰對於被告丙○○會將其所提領之詐欺贓款交付
    與何人、被告丙○○對於其所交付本案詐欺贓款對象真實身分
    完全不知一節（110年度偵字第20963號卷第10頁；111年度
    偵字第5461號卷第61頁），則該款項將如何處置，完全無法
    掌控，檢警無從查緝，業已形成查緝上之斷點，至屬明確。
    　
　㈧共同實行犯罪行為之人，在共同意思範圍以內，各自分擔犯
    罪行為之一部，彼此協力、相互補充以達其犯罪之目的者，
    即應對於全部所發生之結果，共同負責，故不以實際參與犯
    罪構成要件行為或參與每一階段之犯罪行為為必要。又共同
    正犯之意思聯絡，原不以數人間直接發生者為限，即有間接
    之聯絡者，亦包括在內（最高法院107年度台上字第4444號
    刑事判決意旨參照）。依前揭各項事證及說明，被告簡志翰
    、丙○○、甲○○所屬本案詐欺集團，於詐欺犯行之分工精細，
    有實施詐術之機房人員、提款之車手人員（即被告簡志翰、
    甲○○），甚而收水之人員（即被告丙○○）等各分層成員，以
    遂行本件犯行而牟取不法所得，集團成員間固未必彼此有所
    認識或清楚知悉他人所分擔之犯罪分工內容，然此一間接聯
    絡犯罪之態樣，正係具備一定規模犯罪所衍生之細密分工模
    式，參與犯罪者透過相互利用彼此之犯罪角色分工，而形成
    一個共同犯罪之整體以利犯罪牟財。被告丙○○、甲○○既對參
    與詐欺集團而遂行本案詐欺犯行具有故意，已如前述，堪認
    其等對集團成員彼此間可能係透過分工合作、互相支援以完
    成詐欺取財之犯罪行為一節當有認識，其既以自己共同犯罪
    之意思，相互支援及分工合作，以達上揭犯罪之目的，自應
    就所參與犯罪之全部犯罪結果共同負責，而應論以共同正犯
    。
　㈨綜上所述，被告簡志翰、丙○○所辯無非卸責之詞，均不足採
    信，本件事證已經明確，被告簡志翰上開參與犯罪組織、加
    重詐欺、一般洗錢等犯行均堪認定，被告丙○○上開加重詐欺
    、一般洗錢等犯行亦堪認定，均應依法論科。
參、論罪：
一、洗錢防制法第15條之特殊洗錢罪，係在無法證明前置犯罪之
    特定不法所得，而未能依洗錢防制法第14條之一般洗錢罪論
    處時，始予適用。倘能證明人頭帳戶內之資金係前置之特定
    犯罪所得，即應逕以一般洗錢罪論處，自無適用特殊洗錢罪
    之餘地。另過往實務見解，雖認行為人對犯特定犯罪所得之
    財物或利益作直接使用或消費之處分行為，或僅將自己犯罪
    所得財物交予其他共同正犯，屬犯罪後處分贓物之行為，非
    本條例規範之洗錢行為，惟依修正後洗錢防制法規定，倘行
    為人意圖掩飾或隱匿特定犯罪所得來源，而將特定犯罪所得
    直接消費處分，甚或交予其他共同正犯，或由共同正犯以虛
    假交易外觀掩飾不法金流移動，即難認單純犯罪後處分贓物
    之行為，應仍構成洗錢防制法第2條第1或2款之洗錢行為（
    最高法院108年度台上字第1744號、108年度台上字第3086號
    刑事判決要旨參照）。被告簡志翰、丙○○、同案被告甲○○、
    「赤犬」、「盧冠匡」、「一笑」、「豹五郎」或「黃金寶
    寶」及本案詐欺集團機房不詳成員，對如附表一所示告該告
    訴人所為詐欺取財（洗錢防制法所規定之特定犯罪）犯行，
    係使各該告訴人等將款項匯入該集團掌控使用之被告簡志翰
    、甲○○所提供之如附表一「匯入帳戶」欄所示之各該帳戶，
    而後由被告簡志翰、甲○○進行提款或將款項轉出，再透過負
    責收水之被告丙○○將詐欺贓款上繳與不詳詐欺集團上游成員
    ，以隱匿其等詐欺所得去向，所為已切斷資金與當初犯罪行
    為之關聯性，隱匿犯罪行為或該資金不法來源或本質，使偵
    查機關無法藉由資金之流向追查犯罪者，核與洗錢防制法第
    14條第1項一般洗錢罪之要件相合。
二、行為人於參與詐欺犯罪組織之行為繼續中，先後多次為加重
    詐欺之行為，因參與犯罪組織罪為繼續犯，犯罪一直繼續進
    行，直至犯罪組織解散，或其脫離犯罪組織時，其犯行始行
    終結。故該參與犯罪組織與其後之多次加重詐欺之行為皆有
    所重合，然因行為人僅為一參與犯罪組織行為，侵害一社會
    法益，屬單純一罪，應僅就「該案中」與參與犯罪組織罪時
    間較為密切之首次加重詐欺犯行，論以參與犯罪組織罪及加
    重詐欺罪之想像競合犯，其他之加重詐欺犯行，祗需單獨論
    罪科刑即可，無需再另論以參與犯罪組織罪，以避免重複評
    價。是行為人參與同一詐欺集團之多次加重詐欺行為，因部
    分犯行發覺在後或偵查階段之先後不同，肇致起訴後分由不
    同之法官審理，為使法院審理範圍明確、便於事實認定，應
    以數案中「最先繫屬於法院之案件」為準，以「該案中」之
    「首次」加重詐欺犯行與參與犯罪組織罪論以想像競合。縱
    該首次犯行非屬事實上之首次，亦因參與犯罪組織之繼續行
    為，已為該案中之首次犯行所包攝，該參與犯罪組織行為之
    評價已獲滿足，自不再重複於他次詐欺犯行中再次論罪，俾
    免於過度評價及悖於一事不再理原則。至「另案」起訴之他
    次加重詐欺犯行，縱屬事實上之首次犯行，仍需單獨論以加
    重詐欺罪，以彰顯刑法對不同被害人財產保護之完整性，避
    免評價不足（最高法院109年度台上字第3945號刑事判決意
    旨參照）。依卷內現存事證、臺灣高等法院被告前案紀錄表
    ，足認本案被告簡志翰對如附表一編號10所示之告訴人所為
    之加重詐欺犯行，為其參與本案詐欺集團後，經起訴組織犯
    罪，且最先繫屬於法院之「首次」加重詐欺犯行。
三、是核：
　㈠被告丙○○就附表一編號1至編號13、附表編號17至19所為，均
    係犯刑法第339條之4第1項第2款之三人以上共同詐欺取財罪
    及洗錢防制法第14條第1項（違反同法第2條第2款規定）之
    一般洗錢罪。
　㈡被告簡志翰就附表一編號10所為，係犯組織犯罪防制條例第3
    條第1項後段之參與犯罪組織罪、刑法第339條之4第1項第2
    款之三人以上共同詐欺取財罪及洗錢防制法第14條第1項（
    違反同法第2條第2款規定）之一般洗錢罪；就附表一編號11
    至編號13所為，均係犯刑法第339條之4第1項第2款之三人以
    上共同詐欺取財罪及洗錢防制法第14條第1項（違反同法第2
    條第2款規定）之一般洗錢罪；如附表一編號14至16所示部
    分，均係犯刑法第339條之4第1項第2款之三人以上共同詐欺
    取財罪、洗錢防制法第14條第2項、第1項（違反同法第2條
    第2款規定）之洗錢未遂罪。就如附表一編號14至16所涉洗
    錢部分，被告簡志翰未及提領，是公訴意旨認被告簡志翰係
    犯洗錢防制法第14條第1項之洗錢既遂罪，尚有未合，惟起
    訴罪名同為「洗錢防制法第14條之洗錢罪」，僅行為態樣有
    既未遂之分，即無庸引用刑事訴訟法第300條規定變更起訴
    法條。
四、共同正犯部分：
　㈠被告丙○○、同案被告甲○○就附表一編號1至9、編號17至19部
    分，與「赤犬」、「盧冠匡」、「黃金寶寶」及本案詐欺集
    團其他成員間就上開12次三人以上共同詐欺取財、洗錢罪等
    犯行均有犯意聯絡及行為分擔，皆應論以刑法第28條之共同
    正犯。
　㈡被告丙○○、簡志翰就附表一編號10至13部分，與「盧冠匡」
    、「豹五郎」、「一笑」及本案詐欺集團其他成員間就上開
    4次三人以上共同詐欺取財、洗錢罪等犯行均有犯意聯絡及
    行為分擔，皆應論以刑法第28條之共同正犯。
  ㈢被告簡志翰就附表一編號14至16部分，與「盧冠匡」、「豹
    五郎」、「一笑」及本案詐欺集團其他成員間就上開3次三
    人以上共同詐欺取財既遂、洗錢未遂等犯行均有犯意聯絡及
    行為分擔，皆應論以刑法第28條之共同正犯。　
五、罪數部分：
　㈠本件如附表一編號1至19所示之各該告訴人分別遭詐欺集團成
    員，偽以不同身分，先後數次施以詐術，致如附表一編號1
    至19所示之告訴人等陷於錯誤而陸續匯款至如附表一編號1
    至19「匯入帳戶」欄所示之帳戶，復由被告簡志翰、甲○○依
    本案詐欺集團上手指示，分別持附表二「提領金融帳戶」欄
    所示之帳戶提款卡分次提領告訴人等所匯款項，嗣由被告丙
    ○○分別向被告簡志翰、甲○○分次收取其等所提領之款項，均
    係基於單一犯意，於密切接近之時、地實行，侵害同一告訴
    人之法益，各行為之獨立性極為薄弱，依一般社會健全觀念
    ，在時間差距上，難以強行分開，在刑法評價上，以視為數
    個舉動之接續實行，合為包括之一行為予以評價，較為合理
    ，均為接續犯，而應各論以包括之一罪。
　㈡按刑法處罰之加重詐欺取財罪係侵害個人財產法益之犯罪，
    其罪數計算，依一般社會通念，應以告訴人數、被害次數之
    多寡，決定其犯罪之罪數（最高法院108年度台上字第274號
    判決意旨參照）。被告簡志翰就附表一編號10至16所示犯行
    ，告訴人不同，犯意各別，行為互殊，均應分論併罰。被告
    丙○○就附表一編號1至13、編號17至19所示犯行，告訴人不
    同，犯意各別，行為互殊，均應分論併罰。　
六、再按刑法上一行為而觸犯數罪名之想像競合犯，其存在之目
    的，在於避免對於同一不法要素予以過度評價，則自然意義
    之數行為，得否評價為法律概念之一行為，應就客觀構成要
    件行為之重合情形、主觀意思活動之內容、所侵害之法益與
    行為間之關聯性等要素，視個案情節依社會通念加以判斷。
    如具有行為局部之同一性，或其行為著手實行階段可認為同
    一者，得認與一行為觸犯數罪名之要件相侔，而依想像競合
    犯論擬（最高法院105年度台非字第66號判決意旨參照）。
    查被告丙○○、簡志翰分別以如附表一編號1至19所示方式，
    先由詐欺集團機房成員向如附表一編號1至19所示之各該告
    訴人詐欺取財，再以如附表一編號1至9、編號17至19「後續
    領款、交款情形」欄所示方式，由同案被告甲○○持如附表一
    編號1至9、編號17至19「匯入帳戶」欄所示帳戶之提款卡及
    密碼提領詐欺贓款，另以如附表一編號10至13「後續領款、
    交款情形」欄所示方式，由被告簡志翰持如附表一編號10至
    13「匯入帳戶」欄所示帳戶之提款卡及密碼提領詐欺贓款，
    再由被告簡志翰、同案被告甲○○分別將所領取詐欺贓款均轉
    交與被告丙○○，復由被告丙○○將所收取之詐欺贓款均上繳與
    該詐欺集團上游成員等行為，其等行為雖非屬完全一致，然
    就各該犯行過程以觀，此等行為間時空相近，部分行為重疊
    合致，均係分別在同一犯罪目的、預定計畫下所為各階段行
    為，依前揭說明，應認：
　㈠被告丙○○就附表一編號1至9、編號17至19所示犯行，均應各
    係一個犯罪行為，而同時觸犯刑法第339條之4第1項第2款之
    三人以上共同犯詐欺取財罪、洗錢防制法第14條第1項之一
    般洗錢罪，自應依想像競合犯論處，並依刑法第55條規定，
    各從一重依刑法第339條之4第1項第2款三人以上共同詐欺取
    財罪處斷。
　㈡被告簡志翰就附表一編號10所示犯行，應係一個犯罪行為，
    而同時觸犯組織犯罪防制條例第3條第1項後段之參與犯罪組
    織罪、刑法第339條之4第1項第2款之三人以上共同犯詐欺取
    財罪、洗錢防制法第14條第1項之一般洗錢罪，自應依想像
    競合犯論處，並依刑法第55條規定，從一重依刑法第339條
    之4第1項第2款三人以上共同詐欺取財罪處斷。　
　㈢被告丙○○就附表一編號10所示犯行，應係一個犯罪行為，而
    同時觸犯刑法第339條之4第1項第2款之三人以上共同犯詐欺
    取財罪、洗錢防制法第14條第1項之一般洗錢罪，自應依想
    像競合犯論處，並依刑法第55條規定，從一重依刑法第339
    條之4第1項第2款三人以上共同詐欺取財罪處斷。
　㈣被告丙○○、簡志翰就附表一編號11至13所示犯行，均應各係
    一個犯罪行為，而同時觸犯刑法第339條之4第1項第2款之三
    人以上共同犯詐欺取財罪、洗錢防制法第14條第1項之一般
    洗錢罪，自應依想像競合犯論處，並依刑法第55條規定，各
    從一重依刑法第339條之4第1項第2款三人以上共同詐欺取財
    罪處斷。
　㈤被告簡志翰就附表一編號14至16所示犯行，應係一個犯罪行
    為，而同時觸犯犯刑法第339條之4第1項第2款之三人以上共
    同詐欺取財既遂罪、洗錢防制法第14條第2項、第1項之洗錢
    未遂罪，自應依想像競合犯論處，並依刑法第55條規定，各
    從一重依刑法第339條之4第1項第2款三人以上共同詐欺取財
    罪處斷。
七、法院於審酌被告是否適用累犯規定而加重其刑時，訴訟程序
    上應先由檢察官就前階段被告構成累犯之事實，以及後階段
    應加重其刑之事項，主張並具體指出證明方法後，法院才需
    進行調查與辯論程序，而作為是否加重其刑之裁判基礎。前
    階段構成累犯事實為檢察官之實質舉證責任，後階段加重量
    刑事項為檢察官之說明責任，均應由檢察官分別負主張及具
    體指出證明方法之責。倘檢察官未主張或具體指出證明方法
    時，可認檢察官並不認為被告構成累犯或有加重其刑予以延
    長矯正其惡性此一特別預防之必要，且為貫徹舉證責任之危
    險結果所當然，是法院不予調查，而未論以累犯或依累犯規
    定加重其刑，即難謂有應調查而不予調查之違法（最高法院
    刑事大法庭110年度台上大字第5660號裁定意旨參照）。查
    被告丙○○、簡志翰構成累犯之事實，雖據檢察官於起訴書記
    載，惟就被告丙○○、簡志翰是否構成累犯及應否加重其刑等
    事項，遍查卷內僅有臺灣高等法院被告前案紀錄表，並未就
    被告丙○○、簡志翰構成累犯之事實及應加重其刑之事項具體
    指出證明之方法，參諸上開裁定意旨，基於我國刑事審判程
    序採取改良式當事人進行主義之精神，以及刑事訴訟法第16
    3條第2項規定法院應依職權調查之事項，依目的性限縮解釋
    ，應以利益於被告丙○○、簡志翰之事項為限。準此，本院自
    無從僅憑卷附之臺灣高等法院被告前案紀錄表，逕依職權認
    定被告丙○○、簡志翰於本案構成累犯，然基於累犯資料本來
    即可以在刑法第57條第5款「犯罪行為人之品行」中予以負
    面評價，自仍得就被告丙○○、簡志翰之前科，列為刑法第57
    條第5款所定「犯罪行為人之品行」之審酌事項，附此敘明
    。　　
肆、量刑及說明：
一、爰以行為人之責任為基礎，審酌被告丙○○、簡志翰正值青壯
    ，不思循正途獲取穩定經濟收入，竟貪圖不法利益，參與詐
    欺集團犯罪組織，由被告丙○○負責收取其他車手所提領之詐
    欺贓款，並將詐欺贓款上繳與不詳詐欺集團成員等「收水」
    、「回水」之工作，另由被告簡志翰、同案被告甲○○擔任車
    手，負責提領、轉出詐欺款項，分別造成如附表一編號1至1
    9之告訴人受有「匯款金額」欄所示之財產上之損害；堪認
    其等於本案犯罪組織各所負責、分擔之層級及於組織中之掌
    控位階由高至低依序為：被告丙○○為較高層級，其次為被告
    簡志翰、同案被告甲○○，又其等所為更分別造成如附表一編
    號1至19之告訴人受有財產上損失非少，並難以追查贓款流
    向，且被告丙○○、簡志翰犯後復飾詞掩飾犯行，難認犯後態
    度良好，並斟酌渠等素行、犯罪動機、目的、所得利益、智
    識程度、家中經濟狀況、附表一編號1至19所示之各該告訴
    人所受損害情形等一切情狀，分別量處如附表四編號1至19
    「宣告刑及沒收」欄所示之刑。
二、又刑法修正將連續犯、常業犯規定悉予刪除，考其立法目的
    ，係基於刑罰公平原則考量，杜絕僥倖犯罪心理，並避免鼓
    勵犯罪之誤解，乃改採一行為一罪一罰。是定其刑期時，除
    仍應就各別刑罰規範之目的、輕重罪間體系之平衡、整體犯
    罪非難評價、各行為彼此間之偶發性、與被告前科之關聯性
    、各行為所侵害法益之專屬性或同一性、數罪對法益侵害之
    加重效應、罪數所反映之被告人格特性與犯罪傾向、社會對
    特定犯罪例如一再殺人或販毒行為處罰之期待等，為綜合判
    斷外，尤須參酌上開實現刑罰公平性，以杜絕僥倖、減少犯
    罪之立法意旨，為妥適之裁量（最高法院100年度台上字第5
    342號判決意旨參照）。審酌被告丙○○、簡志翰所犯本案犯
    行侵害法益類型相同，所為犯行之行為與時間關連性及連續
    性較為密接，對法益侵害之加重效應不大，刑事不法並未因
    之層升，如以實質累加方式定執行刑，則處罰之刑度將超過
    其行為之不法內涵，違反罪責原則，及考量因生命有限，刑
    罰對被告丙○○、簡志翰造成之痛苦程度，係隨刑度增加而生
    加乘效果，非以等比方式增加，是以隨罪數增加遞減刑罰方
    式，併考量被告丙○○、簡志翰於本件各次犯行所居之主導掌
    控與否地位，當足以評價被告丙○○、簡志翰行為不法性之法
    理（即多數犯罪責任遞減原則），定被告丙○○、簡志翰應執
    行如主文所示之有期徒刑。
伍、沒收：
一、按於二人以上共同實行犯罪之情形，固基於責任共同原則，
    共同正犯應就全部犯罪結果負其責任，然於集團性犯罪，其
    各成員有無不法所得，未必盡同，如因其組織分工，彼此間
    犯罪所得分配懸殊，而若分配較少甚或未受分配之人，仍應
    就全部犯罪所得負連帶沒收追繳之責，超過其個人所得之剝
    奪，無異代替其他參與者承擔刑罰，違反罪刑法定原則、個
    人責任原則以及罪責相當原則；故共同正犯犯罪所得之沒收
    或追徵，應就各人所分得之數為之。又所謂各人「所分得」
    之數，係指各人「對犯罪所得有事實上之處分權限」而言，
    其各成員有無犯罪所得、所得數額，係關於沒收、追繳或追
    徵標的犯罪所得範圍之認定，雖非屬犯罪事實有無之認定，
    不適用「嚴格證明法則」，無須證明至毫無合理懷疑之確信
    程度，事實審法院仍應視具體個案之實際情形，於各共同正
    犯有無犯罪所得，或犯罪所得多寡，綜合卷證資料及調查結
    果，依自由證明程序釋明其合理之依據而為認定，倘若共同
    正犯各成員內部間，對於不法利得分配明確時，應依各人實
    際分配所得宣告沒收；若共同正犯成員對不法所得並無處分
    權限，與其他成員亦無事實上之共同處分權限者，自不予諭
    知沒收；然若共同正犯各成員對於不法利得享有共同處分權
    限時，則仍應負共同沒收之責（最高法院106年度台上字第5
    39號判決意旨參照）。
二、衡諸目前司法實務查獲之案件，詐欺集團之車手，通常負責
    提領贓款，並暫時保管至贓款交付予上手詐欺集團成員，再
    由上手詐欺集團成員將車手所提領之贓款依一定比例，發放
    予車手作為提領贓款之報酬，而車手、車手頭對於所提領之
    贓款及所領取之財物並無何處分權限，是被告丙○○、簡志翰
    對已交回之其餘贓款應無處分權限，亦無事實上之共同處分
    權限，此部分均不予宣告沒收。
三、再按供犯罪所用、犯罪預備之物或犯罪所生之物，屬於犯罪
    行為人者，得沒收之，刑法第38條第2項定有明文。經查：
    被告丙○○所有之如附表三編號2所示之手機1支，為被告丙○○
    所有且為其用以於本案中與該詐欺集團其他成年成員聯絡所
    用之物乙節，為被告丙○○於偵訊中自陳在卷（110年度偵字
    第43069號卷第18頁），被告簡志翰所有之如附表三編號3所
    示之手機1支，為被告簡志翰所有且為其用以於本案中與該
    詐欺集團其他成年成員聯絡所用之物乙節，為被告簡志翰於
    偵訊中自陳明確（110年度偵字第18742號卷第87頁），是如
    附表三編號2、3所示之物，各係供被告丙○○、簡志翰為本案
    犯行所用之物，且均未扣案，爰依刑法第38條第2項規定宣
    告沒收。並依刑法第38條第4項規定，宣告於全部或一部不
    能沒收或不宜執行沒收時，追徵其價額。
四、再按「供犯罪所用、犯罪預備之物或犯罪所生之物，屬於犯
    罪行為人者，得沒收之。但有特別規定者，依其規定」、「
    犯罪所得，屬於犯罪行為人者，沒收之；於全部或一部不能
    沒收或不宜執行沒收時，追徵其價額」、「宣告前2條之沒
    收或追徵，有過苛之虞者，得不宣告或酌減之」，刑法第38
    條第2項、第38條之1第1項前段、第3項、第38條之2第2項分
    別定有明文。經查：
　㈠本案被告簡志翰否認獲有任何犯罪所得，雖被告丙○○於本院
    準備程序中曾供稱有當場交付5,000元與被告簡志翰作為本
    案報酬等語在卷（111年度金訴字第268號卷一第302頁），
    惟除被告丙○○之單一供述外，卷內並無其他證據足佐被告簡
    志翰確有因為本案犯行獲有任何報酬，是就罪證有疑，唯利
    被告原則，應認無證據證明被告簡志翰因本案犯行而實際獲
    有任何犯罪所得，故不於本案中宣告沒收。
　㈡又被告丙○○雖於本院準備程序中：我實際上獲得多少報酬我
    不太記得，每一次上繳贓款可以獲得的報酬是2,000至3,000
    元等語（本院金訴字第268號卷一第302頁)，惟如附表編號1
    至19所示各該告訴人各次所遭詐欺之款項，被告丙○○究係分
    幾次上繳贓款，卷內並無證據可資佐證，是尚難據此認定被
    告丙○○本案所或報酬多寡。另被告丙○○於警詢中供稱：其為
    本案詐欺集團犯行所獲報酬約1至2萬元，均已花用殆盡等語
    在卷（111年度偵字第5461號卷第55頁），則依罪證有疑，
    唯利被告原則，應認被告丙○○本案犯罪所得為1萬元，且未
    據扣案，應依刑法第38條之1第1項前段、第3項規定諭知沒
    收，並諭知於全部或一部不能沒收或不宜執行沒收時，追徵
    其價額。
陸、不另為不受理之諭知：
一、公訴意旨略以：被告丙○○於110年1月間，加入某成員在3人
    以上以實施詐術為手段所組成具有持續性、牟利性之有結構
    性組織詐騙集團組織。因認被告丙○○尚涉犯組織犯罪防制條
    例第3條第1項後段之參與犯罪組織罪嫌。　
二、按同一案件繫屬於有管轄權之數法院者，由繫屬在先之法院
    審判之；依第8條之規定不得為審判者，應諭知不受理之判
    決，刑事訴訟法第8條前段、第303條第7款分別定有明文。
    又加重詐欺罪，係侵害個人財產法益之犯罪，其罪數之計算
    ，核與參與犯罪組織罪之侵害社會法益有所不同，審酌現今
    詐欺集團之成員皆係為欺罔他人，騙取財物，方參與以詐術
    為目的之犯罪組織。倘若行為人於參與詐欺犯罪組織之行為
    繼續中，先後多次為加重詐欺之行為，因參與犯罪組織罪為
    繼續犯，犯罪一直繼續進行，直至犯罪組織解散，或其脫離
    犯罪組織時，其犯行始行終結。故該參與犯罪組織與其後之
    多次加重詐欺之行為皆有所重合，然因行為人僅為一參與犯
    罪組織行為，侵害一社會法益，屬單純一罪，應僅就「該案
    中」與參與犯罪組織罪時間較為密切之首次加重詐欺犯行論
    以參與犯罪組織罪及加重詐欺罪之想像競合犯，而其他之加
    重詐欺犯行，祗需單獨論罪科刑即可，無需再另論以參與犯
    罪組織罪，以避免重複評價。是如行為人於參與同一詐欺集
    團之多次加重詐欺行為，因部分犯行發覺在後或偵查階段之
    先後不同，肇致起訴後分由不同之法官審理，為裨益法院審
    理範圍明確、便於事實認定，即應以數案中「最先繫屬於法
    院之案件」為準，以「該案件」中之「首次」加重詐欺犯行
    與參與犯罪組織罪論以想像競合。縱該首次犯行非屬事實上
    之首次，亦因參與犯罪組織之繼續行為，已為該案中之首次
    犯行所包攝，該參與犯罪組織行為之評價已獲滿足，自不再
    重複於他次詐欺犯行中再次論罪，俾免於過度評價及悖於一
    事不再理原則。至於「另案」起訴之他次加重詐欺犯行，縱
    屬事實上之首次犯行，仍需單獨論以加重詐欺罪，以彰顯刑
    法對不同被害人財產保護之完整性，避免評價不足（最高法
    院109年度台上字第3945號判決意旨參照）。
三、查被告丙○○於110年1月間某日起參與「赤犬」、「盧冠匡」
    所屬同一詐欺犯罪組織之犯行，業經臺灣桃園地方檢察署檢
    察官認其涉犯組織犯罪防制條例第3條第1項後段參與犯罪組
    織罪嫌，以110年度偵字第16448號提起追加起訴，於110年1
    2月2日以110年度訴字第1383號案件繫屬本院審理中等情，
    有臺灣高等法院被告前案紀錄表可參，而本案被告丙○○所犯
    起訴書所載犯行部分，於111年1月5日始繫屬本院，有臺灣
    桃園地方檢察署函送起訴書上收文戳章為憑（本院審訴字第
    56號卷第5頁），依前揭規定及說明，被告丙○○本案被訴參
    與犯罪組織犯行乃參與同一犯罪組織之繼續行為，不得重複
    評價，本應為不受理判決，然此部分既經檢察官認與前揭有
    罪部分具有想像競合犯之裁判上一罪關係，爰不另為不受理
    之諭知。　
柒、移送併辦部分與起訴經本院審認有罪部分，具事實上一罪關
    係，本院自得併予審判，附此敘明。　　
據上論斷，應依刑事訴訟法第299條第1項前段，判決如主文。
本案經檢察官乙○○提起公訴、追加起訴暨移送併辦，由檢察官賴
瀅羽到庭執行職務。
中　　華　　民　　國　　111 　年　　11　　月　　22　　日
　　　　　　　　　刑事第十庭　審判長法　官　 林大鈞
　　　　　　　　　
　　　　　　　　　　　　　　　　　　法　官　 徐漢堂
　　　　　　　　　　　　　　　　　　
　　　　　　　　　　　　　　　　　　法　官　 陳愷璘
以上正本證明與原本無異。
如不服本判決應於收受判決後20日內向本院提出上訴書狀，並應
敘述具體理由。其未敘述上訴理由者，應於上訴期間屆滿後20日
內向本院補提理由書(均須按他造當事人之人數附繕本)「切勿逕
送上級法院」。 
　　　　　　　　　　　　　　　      書記官　 劉世揚
中　　華　　民　　國　　111 　年　　11　　月　　24　　日
附錄本案論罪科刑法條全文：
組織犯罪防制條例第3條
發起、主持、操縱或指揮犯罪組織者，處3年以上10年以下有期
徒刑，得併科新臺幣1億元以下罰金；參與者，處6月以上5年以
下有期徒刑，得併科新臺幣1千萬元以下罰金。但參與情節輕微
者，得減輕或免除其刑。
具公務員或經選舉產生之公職人員之身分，犯前項之罪者，加重
其刑至二分之一。
犯第1項之罪者，應於刑之執行前，令入勞動場所，強制工作，
其期間為3年。
前項之強制工作，準用刑法第90條第2項但書、第3項及第98條第
2項、第3項規定。
以言語、舉動、文字或其他方法，明示或暗示其為犯罪組織之成
員，或與犯罪組織或其成員有關聯，而要求他人為下列行為之一
者，處3年以下有期徒刑，得併科新臺幣3百萬元以下罰金：
一、出售財產、商業組織之出資或股份或放棄經營權。
二、配合辦理都市更新重建之處理程序。
三、購買商品或支付勞務報酬。
四、履行債務或接受債務協商之內容。
前項犯罪組織，不以現存者為必要。
以第5項之行為，使人行無義務之事或妨害其行使權利者，亦同
。
第5項、第7項之未遂犯罰之。
中華民國刑法第339條之4
犯第339條詐欺罪而有下列情形之一者，處1年以上7年以下有期
徒刑，得併科1百萬元以下罰金：
一、冒用政府機關或公務員名義犯之。
二、三人以上共同犯之。
三、以廣播電視、電子通訊、網際網路或其他媒體等傳播工具，
    對公眾散布而犯之。
前項之未遂犯罰之。
洗錢防制法第14條
有第二條各款所列洗錢行為者，處7年以下有期徒刑，併科新臺
幣5百萬元以下罰金。
前項之未遂犯罰之。
前二項情形，不得科以超過其特定犯罪所定最重本刑之刑。